【裁判字號】    90,判,1850
【裁判日期】    901012
【裁判案由】    商標異議
【裁判全文】
最  高  行  政  法  院  判  決                    九十年度判字第一八五○號
    原      告  法商．賈克斯珍納特股份有限公司
    代  表  人  甲○○○○○○.
    訴訟代理人  王建智律師
    被      告  經濟部智慧財產局（承受原經濟部中央標準局業務）
    代  表  人  陳明邦
右當事人間因商標異議事件，原告不服行政院中華民國八十九年一月十一日台八十九
訴字第八四二號再訴願決定，提起行政訴訟。本院判決如左︰
    主  文
原告之訴駁回。
訴訟費用由原告負擔。
    事  實
緣本件關係人親親鞋業有限公司於八十六年八月十九日以「NEW WOMAN 」商標，指定
使用於商品及服務分類表第二十五類之鞋子、涼鞋、馬靴、舞鞋、高跟鞋、休閒鞋、
鞋底、鞋墊、鞋襯、鞋面、鞋尖、鞋中底、服飾用皮帶商品申請註冊，經被告審查核
准，列為審定第八三一七四七號商標。嗣原告以系爭商標有違商標法第三十七條第七
款、第十二款及第十四款之規定，對之提出異議。案經被告為異議不成立之審定，發
給中台異字第八八○三四七號商標異議審定書。原告不服，提起訴願、再訴願，均遭
駁回，遂提起行政訴訟。茲摘敘兩造訴辯意旨如次：
原告起訴意旨略謂：一、依鈞院二十三年判字第二十八號判例闡釋「商標法上所用文
字，當然包括字之各體，自不能以字體正草大小及排列方法相異，而視為文字不同，
其有以外國文字用於商標上，亦應視為文字，究不能認為商標法所稱之記號。」，本
案原處分、原訴願決定及再訴願決定機關於判斷兩造商標近似與否以二造商標圖樣上
之外文一為大寫印制體，一則稍有設計，且二者字母數不同認定其差異，此等判定顯
有悖前述判例所闡釋之基準。二、有關原處分、原訴願決定及再訴願決定機關對本案
兩造商標圖樣上之外文分別予以解釋為「新男人」及「新女人」進而認定二者觀念迥
然有別，原告認為原處分及原決定機關前述之認定顯為畫蛇添足，按本案二造商標圖
樣上之外文為單純之「NEW WOMAN」及「NEW MAN」，一般消費者通常會直接以其商品
上所標示之商標辨識其商品來源，不致再轉換為中文意義以為辨識之基準，因此原處
分及原決定機關如此之認定顯有偏頗。況且即如原處分所認定者，二商標具有新女人
及新男人之涵義，惟NEW MAN 已為世所共知服飾、鞋、皮帶等隨身衣飾著名商標，有
關本案引據商標為著名商標之事實。被異議人攀附原告著名商標而以近似商標申請註
冊，其意圖昭然若揭，實令人痛心。三、如前所述，本案二造商標均為由單純之外文
「NEW WOMAN」及「NEW MAN」 所組成，二者均含有相同之單字「NEW」，而其後銜接
之「WOMAN」與「MAN」為同質性之名稱，觀念上予人印象為同一族群，二者有如同出
一轍，一般消費者於購買商品時，無論以觀察或唱呼方式為之，均有可能對二造商標
商品產品誤認誤信之虞，且二造商品均同在百貨公司同一專櫃販賣，一般消費者一看
到二造單純之外文商標「NEW WOMAN」與「NEW MAN」，倉促之間極有可能對二造商標
產生混同誤認之『虞』，因之二造商標構成近似至為顯然。四、查原告係專為產製各
種男女服飾等一系列隨身用物品聞名全世界之法國公司，原告為表彰上述諸等產品，
自早首創使用MEW MAN 為公司商標之一，該等商標除向世界多數主要國家呈准註冊享
有商標專用權外，並向貴國呈准註冊享有多件商標專用權在案。由於原告之NEW  MAN
商標商品具有棉質舒適輕柔、中價位高品質之特色，深受消費大眾喜愛，原告透過經
銷網路及授權制度，三十多年來已成功在世界二十多個國家建立了一百五十家以上之
NE W MAN連鎖專賣店。原告之MEW MAN品牌與LACOSTE,Yves Saint Laurent(YSL),jou
sse, Champs Elysses,Coup de Coeur 等世界級品牌均屬於同一工業家庭血緣，而原
告NEW MAN品牌之知名度更超越前述同一工業家庭血緣所使用之品牌。原告NEW MAN商
標商品並早在一九九三年起透過登雅實業股份有限公司在貴國廣泛行銷，八年來其經
銷網擴及全國，包括全省之太平洋SOGO、新光三越、遠東；來來、高雄漢來、大統．
．．等貨百貨公司均設有專櫃展售，除上述百貨公司之銷售據點外，附件四所列之商
品乃登雅實業股份有限公司所開拓位於貴國北中南各地之NEW MAN 商標商品販賣店名
單，又為證明原告NEW MAN 商標商品在貴國使用情形，茲隨呈該商標商品進口貴國行
銷之發貨單、台灣代理商印製之型錄，系爭商標各季商品簡介等資料作為鈞院鑒核。
五、原告之MEW MAN 商標已在貴國廣泛使用並為消費大眾所熟知之著名商標，因此一
般商品購買人對原告商標知之甚稔情況下，極有可能因對原告NEW MAN 商標留存深刻
印象時，對具有相同起首單字且觀念相同之系爭商標NEW WOMAN 產生混淆、誤認或聯
想之虞，或有因該被異議商標致減弱原告著名之NEW MAN 商標之識別性、污損或利用
原告著名商標信譽之虞者，況且二造商標所指定之商品為同一或類似之商品，似此情
形下，二造商標於交易上易滋混淆誤認乃為無庸置疑之事實。原處分及原決定機關均
未考量原告據以異議商標為著名商標之客觀事實，且因此等事實致系爭商標在交易上
有使消費大眾產生誤認誤信而誤購之虞或有減弱原告著名之NEW MAN 商標之識別性，
僅從學理上偏頗論究二造商標近似與否，此等認定顯欠客觀公平。六、綜上所述，原
處分、原決定及再訴願決定均顯有偏頗不當，爰此謹請鈞院鑑核賜為撤銷，並令原處
分機關對本案重為適法之處分等語。
被告答辯意旨略謂：按商標圖樣「相同或近似於他人著名之商標或標章，有致公眾混
淆誤認之虞者。」及「相同或近似他人同一商品或類似商品之註冊商標者」不得申請
註冊，固為本件商標異議審定時商標法第三十七條第七及十二款所明定。惟其適用應
以兩造商標圖樣構成相同或近似為前提要件。而判斷兩商標近似與否，應依具有普通
知識之一般商品購買人施以普通之注意，異時異地隔離觀察，有無引起混同誤認之虞
以為斷。查本件原告固主張首創使用NEW MAN 為公司標章之一，該等商標除經向世界
多數主要國家呈准註冊外，並在我國取得註冊第一四六二二○、二○七一二三號商標
專用權，已為享負盛名之著名商標，而本件被異議之審定第八三一七四七號「NEW WO
MAN 」商標，其圖樣之外文與前述著名商標之外文在文字排列及觀念上如出一轍，交
易上實有使人對其來源產生聯想，二造商標應屬構成近似，且指定使用於同一或類似
商品，自有首揭法條規定之適用云云，惟按本件被異議之審定第八三一七四七號「NE
W WOMAN」商標圖樣之外文「NEW WOMAN」，與據以異議之註冊第一四六二二○號「NE
W MAN」、註冊第二○七一二三號「新人及圖NEW MAN」商標圖樣之外文「NEW MAN 」
相較，前者為大寫印刷體，後者字體則稍有設計，且兩者字數有別，外觀予人之印象
已有差異，再無論「NEW WOMAN」或「NEW MAN」皆為一般常見之外文字，意義上後者
為「新男人」或「新人類」之意，而前者則為「新女人」或「新婦女」之意，兩者觀
念迥然有別，於異時異地隔離觀察之際，難謂有使人產生混淆誤認之虞，應非屬構成
近似之商標，自無首揭法條規定之適用。至原告於提出異議時固同時主張本件被異議
商標有違商標法第三十七條第十四款規定，惟其並未補呈異議理由，此部分自毋庸論
究，併予明。綜上所述，原告之訴無理由，請判決駁回等語。
   理  由
按商標圖樣相同或近似於他人著名之商標或標章，有致公眾混淆誤認之虞者，或商標
圖樣相同或近似於他人同一商品或類似商品之註冊商標者，不得申請註冊，固為商標
法第三十七條第七款及第十二款所規定，惟判斷商標近似與否，應隔離觀察其有無引
起混同誤認之虞以為斷，迭經本院著有判例。查系爭審定第八三一七四七號「NEW WO
MAN」商標圖樣（如附圖一），據以異議之註冊第一四六二二○號「NEW MAN」及第二
○七一二三號「新人及圖NEW MAN 」商標圖樣（如附圖二），被告以系爭審定第八三
一七四七號「NEW WOMAN」商標圖樣之外文NEW WOMAN，為大寫印刷體，與據以異議商
標圖樣上之外文NEW MAN 係經設計之字體有別，且字母數不同，外觀予人印象已有差
異，況NEW WOMAN及NEW MAN均為一般常見之外文字，意為新女人（新婦女）及新男人
（新人類），觀念迥然有別，異時異地隔離觀察，並無使人發生混同誤認之虞，非屬
近似之商標，亦難謂有使一般消費者對其所表彰之商品來源或產製者發生混淆誤認之
虞，無商標法第三十七條第七款及第十二款規定之適用。至原告主張系爭商標有違商
標法第三十七條第十四款規定部分，原告未補具異議理由，自無庸論究，乃為異議不
成立之審定。原告不服，循序提起行政訴訟，主張其首創「NEW MAN 」商標使用於男
女服飾商品，除在世界多國註冊外，並在我國取得多件商標專用權。其標有「NEW MA
N 」商標之商品廣泛行銷於國內市場，廣獲消費者喜愛，系爭商標圖樣與據以異議商
標圖樣之外文均有相同之單字NEW，且其後銜接之WOMAN與MAN 為同質性之名稱，予人
印象如出一轍，有使一般消費者發生混淆誤認之虞云云。然審諸系爭商標與據以異議
商標圖樣上之外文無論字義與字形均顯然不同，尚非不易分辨，被告以其異時異地隔
離觀察，無使一般商品購買者發生混同誤認之虞，認非屬近似之商標，亦難謂有使一
般消費者對其所表彰之商品來源或產製者發生混淆誤認之虞，從而被告為異議不成立
之審定，一再訴願決定並遞予維持，經核均無不合。原告指稱據以異義之商標係屬著
名云云，縱屬非虛，亦不得因而即謂系爭商標構成近似或有致公眾混淆誤認之虞。原
告起訴論旨，難謂有理，應予駁回。
據上論結，本件原告之訴為無理由，爰依行政訴訟法施行法第二條、行政訴訟法第九
十八條第三項前段，判決如主文。
中    華    民    國      九十      年      十        月      十二      日
                    最 高 行 政 法 院  第 三 庭
                                審 判 長 法  官      曾  隆  興
                                         法  官      吳  錦  龍
                                         法  官      徐  樹  海
                                         法  官      鄭  淑  貞
                                         法  官      林  家  惠
右  正  本  證  明  與  原  本  無  異
                                         法院書記官  陳  盛  信
中    華    民    國      九十      年      十        月      十五      日


司法院資訊處製作；財團法人民間司法改革基金會備份。
